【裁判字號】    99,抗,1516
【裁判日期】    991109
【裁判案由】    聲明異議
【裁判全文】
臺灣高等法院民事裁定                  99年度抗字第1516號
抗  告  人  許勝和
上列抗告人因與相對人甲○○間領取提存物異議事件，對於中華
民國99年8月24日臺灣臺北地方法院99年度聲字第48號裁定提起
抗告，本院裁定如下：
    主  文
原裁定廢棄，應由臺灣臺北地方法院更為裁定。
    理  由
一、抗告人異議及抗告意旨略以：伊之被繼承人許金長所有坐落
    臺北市○○區○○段3小段399地號土地所有權應有部分1／
    15（下稱系爭土地），經系爭土地共有人即相對人甲○○於
    民國（下同）89年2月17（原裁定誤載為14）日依土地法第
    34條之1規定，以許金長之繼承人為提存物之受取權人，扣
    除許金長應繳納之增值稅及積欠之稅款後，將許金長應領之
    價款新臺幣（下同）30萬2,625元，以原法院89年度存字第
    629號提存事件辦理清償提存在案。嗣原法院提存所於97年4
    月25日以（89）存智字第629號函通知伊，系爭提存物自提
    存通知書於89年4月間送達伊翌日起迄今將屆10年，逾期未
    領，將歸屬國庫。因其他提存物受取人散居國內外，會同領
    取不易，伊於99年1月26日向原法院提起分割共有物之訴，
    同年2月24日成立調解，扣除該訴訟所費時日，伊領取系爭
    提存物之權利應尚未逾期。原法院提存所以伊領取提存物之
    權利已逾10年期間，系爭提存物已歸屬國庫為由，於99年3
    月12日以（99）取智字第770號函處分駁回伊聲請領取提存
    物，於法不合。原法院裁定駁回伊之聲明異議，亦屬不當，
    爰聲明廢棄原裁定等語。
二、按依提存法第10條第3項規定，提存所接到提存書後，認為
    應予提存者，應於提存書載明准予提存之意旨，一份留存，
    一份交還提存人；如係清償提存，並應將提存通知書送達受
    取權人。又依民法第330條規定，債權人關於提存物之權利
    ，應於提存後10年內行使之，逾期其提存物歸屬國庫。民法
    第330條所定10年期間，自提存通知書送達發生效力之翌日
    起算，提存法第11條第2項亦定有明文。
三、經查相對人甲○○前於89年2月17日以許金長之繼承人許美
    鳳、許明義、許明忠、許勝鈞、許玉鳳、許勝城及抗告人等
    7人拒絕受領買賣價款為由，以彼等為提存物受取權人向原
    法院提存所以89年度存字第629號辦理清償提存30萬2,625元
    ，有提存書可稽（見該事件卷）。原法院提存所嗣分別將提
    存通知書送達予各提存物受取權人，於89年2月間送達予抗
    告人（19日送達）、許勝城及許勝鈞，並於同年4月間對許
    美鳳、許明義為公示送達，復於90年4月3日、10日始合法送
    達予許玉鳳、許明忠等情，經本院調閱上開提存卷宗核閱無
    訛(見同上卷送達證書)。又查相對人於辦理提存時，係將許
    金長之繼承人即抗告人等7人列為本件提存物受取權人，彼
    等係本件提存物之公同共有人，本應共同領取提存物，則抗
    告人等7人就提存物所得行使權利之期間，均應自本件提存
    通知書合法送達予全體公同共有人最後送達日之翌日起算10
    年，始符合全體公同共有人之利益。本件提存通知書最後係
    於90年4月間始合法送達予全體公同共有人，有如前述，從
    而抗告人於99年3月8日聲請領取本件提存物，並未逾10年之
    除斥期間，應予准許。原法院提存所駁回抗告人聲請取回提
    存物之處分，尚有未洽。原法院裁定駁回抗告人之異議，亦
    屬不當。抗告意旨指摘原裁定不當，聲明廢棄，為有理由，
    爰廢棄原裁定，應由原法院更為適法之處理。
四、據上論結，本件抗告為有理由，爰裁定如主文。
中    華    民    國    99    年    11    月     9    日
                      民事第七庭
                        審判長法  官  許正順
                              法  官  蘇芹英
                              法  官  鄭威莉
正本係照原本作成。
如不服本裁定，應於收受送達後10日內向本院提出抗告狀，並應
繳納抗告費新台幣１千元。
中    華    民    國    99    年    11    月    11    日
                              書記官  李垂福

司法院資訊處製作；財團法人民間司法改革基金會備份。
